臺灣彰化地方法院民事判決　九十二年度保險字第一七號
　　原　　　告　　乙○○○
　　　　　　　　　丁○○
　　　　　　　　　戊○○
　　　　　　　　　己○○
　　　　　　　　　　　　　　號.
　　　　　　　　　庚○○　　住.
　　兼　　　右
　　訴訟代理人　　丙○○　　住.
　　被　　　告　　新光產物保險股份有限公司彰化分公司
　　　　　　　　　　　　　　設.
　　法定代理人　　辛○○　　住.
　　訴訟代理人　　甲○○　　住.
右當事人間請求給付保險金事件，本院於民國九十三年二月五日言詞辯論終結，判決
如左：
    主      文
原告之訴及假執行聲請均駁回。
訴訟費用由原告負擔。
    事      實
甲、原告方面：
一、聲明：
（一）被告應給付原告新台幣（下同）一百四十五萬三千四百九十六元及自支付命令
      送達被告之翌日起至清償日止，按年息百分之十計算之利息。
（二）願供擔保，請准宣告假執行。
二、陳述：
（一）原告之被繼承人周會卿（下稱周會卿）於民國（下同）九十一年十一月九日駕
      駛車號ＪＮＧ–９４３號重型機車，於彰化縣彰化市○○路○段五九一號前，
      與訴外人王明櫻所有、經被告承保強制汽車責任險、訴外人何振宏駕駛之車號
      ＷＴ–０４２５號自小客車發生碰撞，致周會卿身體受傷，當日送彰化秀傳紀
      念醫院（下稱秀傳醫院）救治後返家療養，兩日後復因疼痛難忍而回秀傳醫院
      診治，後又因病情未改善，並至陽光小兒科診所（下稱陽光診所）就醫。同年
      十一月二十一日周會卿病情惡化送秀傳醫院手術治療，延至同年十二月八日不
      治死亡。
（二）按被保險人汽車發生汽車交通事故時，受益人得在本法規定之保險金額範圍內
　　　，直接向保險人請求給付保險金。本法所稱受益人係指下列各款之人：二、死
      亡給付之受益人，為受害人之繼承人；受害人因交通事故受有傷害，而於汽車
      交通事故發生後一百八十日內，致成殘廢或死亡者，受益人除得請求殘廢給付
      或死亡給付外，於致成殘廢或死亡前有醫療費用支出者，亦得請求傷害醫療給
      付；保險人因可歸責於自己之事由致未於前項規定期限內為保險給付者，應給
      付遲延利息年利一分，強制汽車責任保險法第二十八條、第十條第二款、強制
      汽車責任保險單標準條款第二十一條第二項、保險法第三十四條第二項分別定
      有明文。原告為本件強制汽車責任保險之受益人，財政部目前規定之強制汽車
      責任保險死亡保險金為一百四十萬元，原告於周會卿死亡前支出醫療費用共五
　　　萬三千四百九十六元，是本件被告應給付原告之保險金、醫療費用，合計一百
　　　四十五萬三千四百九十六元，及自支付命令送達被告之翌日起至清償日止，按
　　　年息百分之十計算之利息。
（三）原告對訴外人何振宏提出告訴，因其具現役軍人身分，故由國防部中部地方軍
      事法院檢察署軍事檢察官（下稱軍事檢察官）實施偵查，軍事檢察官雖於九十
      二年九月十六日作出不起訴處分。然該不起訴處分書認定周會卿死亡直接原因
      為敗血症、十二指腸潰瘍合併穿孔和肝膿瘍，與前揭車禍不具關聯性云云，其
      認事用法多有違誤，論述如後：
  １、本件車禍係由周會卿騎機車正面撞及訴外人何振宏所駕自小客車之右前車門，
　　　周會卿係小兒麻痺患者，車禍發生時因腳部無支撐力，致上半身飛撞機車儀錶
　　　板處、跌坐腳踏墊上，原告丙○○於醫院探視時發現周會卿腰部皮帶銅環斷裂
　　　，可見車禍撞擊力道奇大，且周會卿受挫傷部位尚包括腹部部分。
  ２、周會卿於九十一年十一月十一日至秀傳醫院心臟外科診治後，醫院開具之診斷
  　　書上明確註明周會卿除有胸壁鈍挫傷外，尚有其他部位鈍挫傷，軍事檢察官未
      斟酌此就診事實，顯有疏漏。
  ３、軍事檢察官於九十一年十二月十一日相驗屍體後，於相驗屍體證明書上之直接
      死亡原因欄內亦載明為汽車機車交通事故，故軍事檢察官嗣後作出不起訴處分
      ，其前後認定顯有不符。
（四）查百分之八、九十嚴重外傷病患會導致由壓力所引起之急性消化道侵蝕及潰瘍
　　　，如有凝血障礙，雖是少量出血亦有致命危險，有附卷醫學報導可稽。是周會
      卿縱未受有腹部挫傷，惟其原患有十二指腸潰瘍及糖尿病等舊疾，故有凝血障
      礙現象，且高齡已七十八歲，因上開車禍事故所受傷害，不可不謂重大外傷，
      是其因此而致死，尚非無可能性，於未能排除此可能性前，即遽予認為周會卿
      死亡，與本件車禍無因果關係，洵有未洽。
三、證據：提出道路交通事故證明書、不起訴處分書、病歷表及譯文、醫學報導各一
    份、診斷證明書二份（以上均影本）、相驗屍體證明書一份、照片四張等為證。
乙、被告方面：
一、聲明：
（一）原告之訴及假執行之聲請均駁回。
（二）如受不利判決，願供擔保請准宣告免為假執行。
二、陳述：周會卿於車禍後當日經秀傳醫院急救診治，診斷症狀為胸部挫傷、身體多
    處擦傷，於診治後即行離院返家療養，周會卿並於同年十一月十七日、二十一日
    分別前往陽光診所、秀傳醫院就診，同年十一月二十六日又於秀傳醫院手術，周
    會卿係因十二指腸潰瘍合併穿孔、敗血性休克合併多重器官衰竭，於同年十二月
    八日不治死亡，此有秀傳醫院相關病歷資料可稽。且依法務部法醫研究所鑑定結
　　果可知，周會卿於車禍前就患消化性潰瘍及糖尿病，終因十二指腸潰瘍合併穿孔
　　、敗血症和肝膿瘍而死，此病情與車禍無直接因果關係，故周會卿死亡事實尚與
　　強制汽車責任保險給付要件不符。
三、證據：提出保單查詢資料、道路交通事故證明書、不起訴處分書各一份（以上均
    影本）等為證。
丙、本院依職權向國防部中部地方軍事法院檢察署調取該署九十二年度中檢字第二十
　　四號偵查卷宗，並向彰化縣警察局彰化分局調取本件車禍處理相關資料。
    理      由
一、本件原告主張：周會卿於九十一年十一月九日駕駛車號ＪＮＧ–９４３號重型機
    車，於彰化縣彰化市○○路○段五九一號前，與由被告承保強制汽車責任險、訴
    外人何振宏所駕駛車號ＷＴ–０４２５號自小客車發生碰撞，周會卿身體受傷，
    經送秀傳醫院救治後返家，後因身體不適又先後至秀傳醫院、陽光診所就醫。同
    年十一月二十一日周會卿病情惡化經送秀傳醫院手術治療，延至同年十二月八日
    不治死亡。原告為本件強制汽車責任保險之受益人，爰請求被告給付原告保險金
　　、醫療費用，合計一百四十五萬三千四百九十六元，及自支付命令送達被告之翌
　　日起至清償日止，按年息百分之十計算之利息等語；被告則以：依秀傳醫院診斷
    證明書、軍事檢察官不起訴處分書、及法務部法醫研究所鑑定結果報告可知，周
    會卿死亡之直接原因，係因十二指腸潰瘍合併穿孔、敗血症及肝膿瘍等疾病，尚
    與上開汽車交通事故無因果關係，原告請求為無理由等語，資為抗辯。
二、按強制汽車責任保險法第五條、第二十八條固分別規定：因汽車交通事故致受害
    人體傷、殘廢或死亡者，加害人不論有無過失，在相當於本法規定之保險金額範
    圍內，受害人均得請求保險賠償給付；被保險汽車發生汽車交通事故時，受益人
    得在本法規定之保險金額範圍內，直接向保險人請求給付保險金；惟同法第十二
    條規定，本法所稱汽車交通事故係指因所有、使用或管理汽車所致受害人體傷、
    殘廢或死亡之事故，可見仍以該事故係出於加害人之行為所致者為要，如與其行
    為無相當因果關係，仍無從向保險人請求保險給付。查被告對於周會卿於上開時
    地騎機車與由被告承保強制汽車責任險，訴外人何振宏所駕駛自小客車發生碰撞
    ；及原告所支出之醫藥費用五萬三千四百九十六元，與強制汽車責任保險金確為
　　一百四十萬元等情俱不爭執，惟以周會卿死亡與本件汽車交通事故並無因果關係
　　置辯，是本件應審究者，厥為周會卿死亡之原因為何。
三、經查：
（一）周會卿係於九十一年十一月九日發生本件汽車交通事故，於同年十二月八日上
      午一時五分死亡，軍事檢察官於同年十二月十一日督同法醫官相驗結果固認為
      ：周會卿直接引起死亡之原因為敗血性休克合併多重器官衰竭、汽車／機車意
      外事故（見本院卷第四十九頁）。然查，軍事檢察官上開相驗結果，經國防部
      中部地方軍事法院檢察署呈送國防部高等軍事法院檢察署審查結果，認為：周
      會卿死亡原因是否因本件車禍事件所導致不無疑義，乃令該署調閱周會卿完整
　　　醫療紀錄送請專業鑑定（見國防部中部地方軍事法院檢察署九十二年度中檢字
　　　第二十四號偵查卷宗第二頁）。經該署檢附秀傳醫院病歷送法務部法醫研究所
　　　鑑定後，法務部法醫研究所根據秀傳醫院病歷記載：周會卿於九十一年十一月
　　　二十一日至九十一年十二月八日住院，診斷為十二指腸潰瘍合併穿孔、敗血症
　　　和肝膿瘍，並有糖尿病，經手術治療於九十一年十二月八日自動出院等情，認
　　　為：「周會卿於車禍前就患有消化性潰瘍及糖尿病，終因十二指腸潰瘍合併穿
　　　孔、敗血症和肝膿瘍而死，此病情與車禍無直接因果關係」，此有法務部法醫
　　　研究所九十二年四月二十三日法醫理字第０九二０００一一二四號函可稽（見
　　　上開偵查卷宗第十二頁）。查軍事檢察官上開相驗屍體證明書，並未考慮周會
      卿於車禍後當日經秀傳醫院急救診治，診斷症狀為：胸部挫傷、身體多處擦傷
      ，於診治即行離院（見本院卷第四十七頁）。並於同年十一月十七日因發燒、
      多痰前往陽光診所就診，診斷情形為疑似上呼吸道感染（見本院卷第四十八頁
      ）；同年十一月二十一日因敗血症急診住進秀傳醫院、同年十一月二十六日因
      腹膜炎接受手術治療，迄因十二指腸潰瘍合併穿孔、敗血性休克合併多重器官
      衰竭，於發生本件汽車交通事故近一個月後（即同年十二月八日）始死亡（上
      情有卷附秀傳醫院病歷影本可稽）等情，率認周會卿死亡原因係本件汽車交通
      事故所導致，自有未洽，尚不得據為本件周會卿死亡原因之證明。
（二）原告主張：本件車禍係由周會卿騎機車正面撞及訴外人何振宏所駕自小客車之
　　　右前車門，周會卿係小兒麻痺患者，車禍發生時因腳部無支撐力致上半身飛撞
　　　機車儀錶板處、跌坐腳踏墊上，原告丙○○於醫院探視時發現周會卿腰部皮帶
　　　銅環斷裂，可見車禍撞擊力道奇大，周會卿受挫傷部位尚包括腹部等情，固據
　　　提出照片四張、秀傳醫院心臟外科病歷表影本及譯文為證（見本院卷第四十三
　　　頁至第四十六頁）。惟查，由上開照片所示周會卿所騎機車車頭受損並不嚴重
　　　，且訴外人何振宏所駕自小客車僅左前門凹陷，再參以周會卿於送秀傳醫院急
      診後，由彰化縣警察局彰化分局員警於同日中午十二時二十五分許，在該院詢
      問周會卿時，其稱：「當時時速約三十多公里」（見本院卷第七十頁）等情，
      足認本件車禍撞擊力並非強大。且原告所提上開病歷表影本及譯文固記載：周
      會卿除有胸壁鈍挫傷外，尚有其他部位鈍挫傷，但所謂「其他部位」，並不明
      確，顯難據為周會卿腹部受傷之直接證明。本院審酌周會卿於前開員警詢問時
      ，就其受傷情形，僅稱：右手臂、左腳板擦傷、胸口挫傷，並未提及腹部受傷
      （見本院卷第七十頁）；於車禍當日經秀傳醫院急救診治，診斷症狀亦為：胸
      部挫傷、身體多處擦傷等情，認原告主張：周會卿於本件車禍受挫傷部位尚包
      括腹部部分云云，尚無可採。
（三）原告另提出醫學報導主張：周會卿原患有十二指腸潰瘍及糖尿病等舊疾，故有
      凝血障礙現象，且當時已七十八歲，其因本件車禍而致死，尚非無可能性云云
      。然查，周會卿因本件車禍僅受有胸部挫傷、身體多處擦傷，既如前述，即尚
      難認為與該報導所稱大面積受傷、嚴重外傷病人可擬。且九十一年十一月二十
      六日參與周會卿手術之秀傳醫院外科主治醫師梁鴻昌既已於國防部中部地方軍
      事法院檢察署證稱：在開刀時發現周會卿有十二指腸潰瘍穿孔，幾乎快斷掉了
      ，腹部積存許多髒的腹水，在肝臟左葉處有兩個膿瘍、依周會卿病歷及手術所
      見，無法判斷周會卿之病勢是否由外力所造成等語明確（見上開偵查卷宗第一
      　三八至第一四０頁），周會卿之死因即難認為係外力所致，是原告上開主張
      ，自難據為其有利之認定。
四、本院綜合上情，認周會卿之死因應以法務部法醫研究所上開鑑定意見為可採，周
    會卿係因車禍前患有消化性潰瘍及糖尿病，因十二指腸潰瘍合併穿孔、敗血症和
    肝膿瘍而死，此病情與本件汽車交通事故無相當因果關係，洵堪認定。從而，原
　　告根據強制汽車責任保險法第二十八條及保險法第三十四條第二項規定，請求被
　　告給付原告保險金、醫療費用，合計一百四十五萬三千四百九十六元，及自支付
　　命令送達被告之翌日起至清償日止，按年息百分之十計算之利息，為無理由，應
　　予駁回。
五、原告之訴，既無理由，其假執行之聲請即均失所附麗，應併予駁回；又本件事證
    已臻明確，兩造其餘攻擊防禦方法及舉證，經核皆於判決結果無影響，爰不逐一
    論述，附此敘明。
結論：原告之訴為無理由，依民事訴訟法第七十八條、第八十五條第一項前段，判決
如主文。
中　　　華　　　民　　　國　　九十三　　年　　　二　　　月　　十九　　　日
                                        民事第一庭
~B審判長法官　林金灶
~B　　　法官　鄭舜元
~B      法官　王昌鑫
右為正本係照原本作成。
如對本判決上訴，須於判決送達後二十日內向本院提出上訴狀。
~B法院書記官　張俞文
中　　　華　　　民　　　國　　九十三　　年　　　二　　　月　　十九　　　日
